臺灣高雄地方法院刑事判決　　　　　　　96年度訴字第1487號
公　訴　人　臺灣高雄地方法院檢察署檢察官
被　　　告　乙○○
上列被告因違反毒品危害防制條例案件，經檢察官提起公訴（96
年度毒偵字第2632號），被告於本院準備程序中為有罪之陳述，
經合議庭裁定由受命法官依簡式審判程序獨任審理，本院判決如
下：
    主  文
乙○○施用第一級毒品，累犯，處有期徒刑拾月。
    事 實 及 理 由
一、乙○○於民國91年間因施用毒品案件，經本院裁定命入勒戒
    處所施以觀察勒戒，勒戒期滿因有繼續施用毒品傾向，復經
    本院裁定命入戒治處所施以強制戒治，於92年12月1 日停止
    戒治處分釋放出所，於93年4 月11日期滿視為執行完畢；另
    於93年間因動產擔保交易法案件，經本院以94年度簡字第64
    37號判處有期徒刑3 月確定，於95年7 月10日縮短刑期執行
    完畢。詎猶不知悔改，明知海洛因係毒品危害防制條例第2
    條第2 項所列之第一級毒品，不得非法持有、施用，仍於上
    開觀察勒戒、強制戒治執行完畢釋放後5 年內，基於施用第
    一級毒品海洛因之犯意，於96年1 月20日下午4 時10分許回
    溯24小時內之某時（不含公權力拘束時間），在不詳地點，
    將第一級毒品海洛因摻水以注射針筒注射手臂靜脈之方式，
    施用第一級毒品海洛因1 次。嗣於96年1 月20日下午4 時10
    分許，在高雄縣鳳山市○○○路加油站對面為警臨檢查獲，
    並經乙○○同意採尿送驗查獲。
二、本件被告乙○○所犯為死刑、無刑徒刑或最輕本刑為3 年以
    上有期徒刑以外之罪，其於準備程序中就被訴犯罪事實，為
    有罪之陳述，經法官告知簡式審判程序之旨，並聽取當事人
    之意見後，依刑事訴訟法第273 條之1 第1 項規定，裁定由
    受命法官獨任進行簡式審判程序，合先指明。
三、上揭犯罪事實，業據被告乙○○於警詢及本院審理時均坦承
    不諱，且有正修科技大學超微量研究科技中心96年2 月6 日
    檢驗報告1 紙、尿液檢體採集送驗紀錄表1 份、臺灣高雄地
    方法院檢察署刑案查註紀錄表及臺灣高等法院被告全國前案
    紀錄表各1 紙附卷可稽。又被告於91年間因施用毒品案件，
    經本院裁定命入勒戒處所施以觀察勒戒，勒戒期滿因有繼續
    施用毒品傾向，復經本院裁定命入戒治處所施以強制戒治，
    於92年12月1 日停止戒治處分釋放出所，於93年4 月11日期
    滿視為執行完畢之事實，有臺灣高雄地方法院檢察署刑案查
    註紀錄表及臺灣高等法院被告全國前案紀錄表各1 紙附卷可
    稽，是被告確係於強制戒治執行完畢釋放後，5 年內又為本
    件施用第一級毒品海洛因之犯行甚明；從而，本案事證明確
    ，被告犯行堪予認定，應依法論科。
四、查海洛因係毒品危害防制條例第2 條第2 項所稱之第一級毒
    品，不得非法持有及施用。核被告所為，係犯毒品危害防制
    條例第10條第1 項之施用第一級毒品罪。被告持有第一級毒
    品海洛因之低度行為，已為施用之高度行為所吸收，不另論
    罪。另被告前於93年間因動產擔保交易法案件，經本院以94
    年度簡字第6437號判處有期徒刑3 月確定，於95年7 月10日
    縮短刑期執行完畢，有臺灣高等法院被告全國前案紀錄表 1
    紙附卷可稽，被告於上開有期徒刑執行完畢5 年內，故意再
    犯本件有期徒刑以上之罪，為累犯，應依刑法第47條第1 項
    規定，加重其刑。爰審酌被告曾觸犯施用毒品之犯行，雖經
    強制戒治程式，仍未能斷戒施用毒品惡習，顯見其戒治意志
    不堅，缺乏勒戒動機，本應從重量刑以收刑罰教化之效。惟
    念其施用毒品係對己身殘害，並未造成他人具體危害，且能
    於犯後坦承犯行，態度尚稱良好，檢察官具體求刑有期徒刑
    8 月等一切情狀，酌情量處如主文所示之刑，以示儆懲。
五、至公訴意旨雖認：被告於強制戒治執行完畢後5 年內再犯，
    足認其已吸毒成癮，促請本院依職權宣告禁戒處分等語，惟
    按刑法第88條固規定：「施用毒品成癮者，於刑之執行前令
    入相當處所，施以禁戒。前項禁戒期間為1 年以下。但執行
    中認無繼續執行之必要者，法院得免其處分之執行」，然施
    用毒品行為本質上即有一定程度成癮性，毒品危害防制條例
    就施用毒品行為之戒治處遇及論罪科刑已有特別規定，而刑
    法第88條修正理由第3 段亦認同條與上開條例，分屬不同法
    規，而有規定同一事項情形，而上開條例係特別法規，應優
    先適用，同條僅為求刑法保安處分章節體例完整，始為規定
    如上。是以，毒品危害防制條例第23條第2 項既規定，被告
    於觀察勒戒或強制戒治執行完畢五年內再犯施用第一、二級
    毒品之罪，即認戒治等處遇措施已屬罔然，而視之為刑事犯
    罪行為，逕應依法論科，尚無再依刑法第88條刑前禁戒必要
    。查被告屬於強制戒治執行完畢5 年內再犯施用第一級毒品
    罪名，前亦因多次施用毒品經論罪科刑，惟揆諸前揭意旨，
    即無依職權諭知刑前禁戒之必要，附此敘明。
據上論斷，應依刑事訴訟法第273 條之1 第1 項、第284 條之 1
、第299 條第1 項前段，毒品危害防制條例第10條第1 項，刑法
第11條、第47條第1 項，判決如主文。
本案經檢察官甲○○到庭執行職務。
中　　華　　民　　國　　96　　年　　5 　　月　　8 　　日
                  鳳山刑事第一庭      法　官  陳盈吉
以上正本證明與原本無異。
如不服本判決，應於收受送達後10日內向本院提出上訴書狀。
中　　華　　民　　國　　96　　年　　5 　　月　　8 　　日
　　　　　 　　　　　　　　　　　　　 書記官  吳俊達
附錄本判決論罪科刑法條：
毒品危害防制條例第10條
施用第1級毒品者，處6月以上5年以下有期徒刑。
施用第2級毒品者，處3年以下有期徒刑。
